【裁判字號】    90,再,9
【裁判日期】    900606
【裁判案由】    再審之訴
【裁判全文】
臺灣臺北地方法院民事裁定  九十年再字第九號
    再審原告    甲○○
                            .
    再審被告    高信投資顧問有限公司
    法定代理人  蔡錫培
右當事人間請求損害賠償之訴事件，再審原告對於本院民國八十五年三月二十二日所
為確定判決（八十四年度訴字第二二四０號）提起再審之訴，本院裁定如左：
    主      文
再審之訴駁回。
再審訴訟費用由再審原告負擔。
    理      由
一、再審原告主張本院八十四年度訴字第二二０四號確定判決有民事訴訟法第四百九
    十六條第一項第一款所定之再審事由，向原法院提起再審。
二、按提起民事再審之訴，應於三十日之不變期間內為之；前項期間，自判決確定時
    起算，但再審理由知悉在後者，自知悉時起算，民事訴訟法第五百條第一項、第
    二項定有明文。又按當事人以有同法第四百九十六條第一項第一款適用法規顯有
    錯誤之情形提起再審之訴，應認此項理由於裁判送達時當事人即可知悉，故計算
    是否逾三十日之不變期間，應自裁判確定時起算，無同法第五百條第二項但書再
    審理由知悉在後之適用，最高法院七十年度台再字第二一二號判例參照。查本件
    再審原告提起再審之訴所聲明不服之原確定判決（本院八十四年度訴字第二二０
    四號），係分別於民國八十五年四月十一日、同年月十二日，送達於兩造當事人
    。嗣經本件再審原告提起上訴後（八十五年度上字第九四二號），復於八十六年
    七月三十一日與被上訴人即本件再審被告達成和解而撤回其上訴，對造並同意撤
    回上訴等情，此有本院調取本院八十四年度訴字第二二０四號、台灣高等法院八
    十五年度上字第九四二號卷宗核閱屬實，並有上開送達證書、和解筆錄影本附卷
    可稽。是以原判決於本件再審原告撤回其上訴時已確定，再審原告以有民事訴訟
    法第四百九十六條第一項第一款之再審事由，提起本件再審之訴，自應於該原判
    決確定時起三十日內為之。抗告人遲至九十年三月五日始提起再審之訴，自判決
    確定日翌日起算，顯早已屆滿三十日，揆諸前開規定，顯非合法。況查再審原告
    對於上開訴訟上之和解，聲請繼續審判部分，業經台灣高等法院裁定駁回其聲請
    ，嗣其再對該裁定提起抗告，復經最高法院於八十六年十二月十八日駁回其抗告
    等情，亦有本院調取台灣高等法院八十六年度續字第六號、最高法院八十六年度
    台抗字第六二三號卷宗核閱無訛，並有上開裁定影本附卷可查。另查再審原告稱
    其於其同事之指點，認為應將外幣保證金交易契約之性質及其權利義務關係分別
    釐清，始有再審之可能及依囑至建弘書局有限公司購買王澤鑑著「基本理論債之
    發生」、「侵權行為法」及邱聰智著「債法各論中冊」後，始知悉原審判決確有
    再審原因云云。然按民事訴訟法第四百九十六條第一項第一款所謂「適用法規顯
    有錯誤」，係指確定判決所適用之法規顯然不合於法律規定，或與司法院現尚有
    效之解釋或最高法院尚有效之判例顯然違反者而言。若在學說上諸說併存尚無法
    規可據者，不得指為用法錯誤，最高法院五十七年臺上字第一○九一號、六十年
    臺再字第一七○號判例參照；又按所謂適用法規顯有錯誤者，不包括漏未斟酌証
    據及認定事實錯誤情形在內，最高法院六十三年台上字第八八０號判例參酌；再
    按確定終局裁判適用法律或命令所持之見解，經司法院解釋認為違背法令之本旨
    時，當事人自得以該解釋公布當日起，作為知悉再審理由之始點，而依民事訴訟
    法第五百條第二項但書規定，提起再審之訴，大法官會議第二０九號解釋參酌。
    經查本件均非屬上開情形，揆諸上開判決及解釋意旨，故本件再審原告主張其在
    原判決確定後始知悉再審理由云云，自屬無據，參之首開規定及判例意旨，其在
    撤回上訴時，既可知悉有無適用法規適用錯誤之情形，從而其提起本件再審之訴
    ，顯逾三十日法定不變期間，為不合法，自應以裁定駁回其再審之訴。末按當事
    人提起再審之訴，須先具備合法要件後，始能審酌其所主張之再審事由是否合於
    民事訴訟法規定並確實存在，有再審事由存在時，始就再審原告所聲明不服之判
    決範圍進行實體之審理，此時才有民法等實體法規之適用，本件再審原告所提起
    之再審之訴已不合法，則本院自無庸審酌適用實體法規是否錯誤之問題，附此敘
    明。
三、依民事訴訟法第五百零二條第一項、第九十五條、第七十八條，裁定如主文
中      華      民      國    九十      年      六      月      六      日
                                      民事第一庭法  官  黃  雯  惠
右為正本係照原本作成
如對本裁定抗告須於裁定送達後十日內向本院提出抗告狀
中      華      民      國    九十      年      六      月              日
~B書記官  魏淑娟


司法院資訊處製作；財團法人民間司法改革基金會備份。
